臺灣宜蘭地方法院刑事判決　　　　　　　 94年度易字第233號
公　訴　人　臺灣宜蘭地方法院檢察署檢察官
被　　　告　甲○○
上列被告因侵占案件，經檢察官提起公訴（94年度偵緝字第56號
），本院合議庭裁定適用簡式審判程序，爰不經通常程序判決如
下：
    主  文
甲○○意圖為自己不法之所有，而侵占自己持有他人之物，處有
期徒刑陸月，如易科罰金，以參佰元折算壹日。
    事  實
一、甲○○與乙○○前常有相互借用支票週轉之往來，丙○○（
    原名陳胡淑敏）則因需資金週轉，經由乙○○介紹而認識甲○○。於民國92年9月間，丙○○欲向甲○○換票，但甲○○要求乙○○須提出支票以作為擔保，乙○○即在宜蘭縣五
    結鄉○○路30之14號住處，簽發面額新台幣20萬元及30萬元
    （面額30萬元支票之支票號碼：PA0000000，付款人：第一
    商業銀行羅東分行，發票日：92年11月30日）之支票各1張
    ，交由甲○○持有，惟丙○○旋決定不與甲○○換票，甲○○原應返還其所持有乙○○簽發之上開支票，惟竟僅返還上
    開面額20萬元之支票，面額30萬元之支票則未為返還，且基
    於意圖為自己不法所有之犯意，將其所持有之上開支票據為
    己有，於92年11月間某日，將上開乙○○所簽發之30萬元支
    票1張交付予陳姓男子（名字不詳）調借現金供己花用。
二、案經乙○○告訴及宜蘭縣警察局羅東分局報請台灣宜蘭地方
    法院檢察署檢察官偵查起訴。
    理  由
一、被告甲○○對於其將上開30萬元之支票侵占入己，交付他人
    調借現金供己花用之事實，於本院審理時坦承不諱，核與告
    訴人乙○○於警訊、偵查及本院審理時指訴情節相符。又乙○○所簽發面額30萬元之支票（支票號碼：PA0000000，付
    款人：第一商業銀行羅東分行，發票日：92年11月30日），
    嗣經案外人陳秋蜜持向本院聲請支付命令，有支付命令申請
    書、上開支票及退票理由單在卷可參（93年度偵字第656號
    卷第44至47頁）。又上開支票交付與被告持有，原意係為做
    為丙○○與被告交換支票之擔保，亦據告訴人乙○○指訴綦
    詳。惟丙○○嗣後旋決定不與被告換票，有證人丙○○於偵
    查中結證之證述可參，則被告自應將其所持有之上開支票返
    還於被告，乃被告並未返還，反做為私用，其有易持有為所
    有之犯意甚明，事證明確，被告犯行應堪認定。
二、核被告所為，係犯刑法第335條第1項普通侵占罪。爰審酌被
    告因犯罪之動機、目的、手段，及其品性、生活狀況、智識
    程度、犯罪對告訴人所生之損害，及犯罪後尚能坦承犯行之
    態度等一切情狀，量處如主文所示之刑，並諭知易科罰金之
    折算標準。
三、公訴意旨另以：甲○○於92年10月間，簽發面額各為20萬元
    及30萬元之支票，與丙○○所交付面額為20萬元支票（發票
    人：陳峰山，支票號碼：QA0000000，發票日：93年1月10日
    ）與30萬元支票（發票人：陳峰山，支票號碼：AQ0000000
    ，發票日：92年12月11日）互換，以利票貼。嗣後甲○○所
    簽發之支票均未兌現，而甲○○則將自丙○○所取得上開支
    票2張，並未作票貼之用，基於意圖為自己不法所有之概括
    犯意，易持有為所有，於92年11月間，將上開丙○○所交付
    之20萬元支票，交付予地下錢莊以抵償債務，另於同年11月
    上旬，將上開丙○○（起訴書誤植為乙○○）所交付之30萬
    元支票，交付廖振良購買電子遊戲機台，因認被告係犯刑法
    第335條第1項普通侵占罪嫌。惟查：
（一）按犯罪事實應依證據認定之，無證據不得推定其犯罪事實
      ，刑事訴訟法第154條第2項定有明文。票據為流通證券，
      發票人發票交付第三人，除具有特定關係者外，即發生所
      有權移轉之效力。
（二）訊據被告固坦承有將丙○○所交付上開20萬元及30萬元之
      支票交付他人之事實，且核與告訴人丙○○於偵查及本院
      審理時指訴情節相符。惟查，被告與告訴人丙○○交付面
      額20萬與30萬元之支票互相交換，以做為貼現之用等事實
      ，為被告與丙○○於偵查及本院審理時均一致陳述在卷。
      則渠等所交付於他方之支票，於交付時即已發生所有權移
      轉之效力。由被告取得告訴人丙○○所交付支票之所有權
      ，而告訴人丙○○亦取得被告所交付支票之所有權，且分
      別對渠等所取得之支票有處分之權能。則被告既取得告訴
      人丙○○所交付支票之所有權，即難認係持有他人之物，
      是被告之行為與刑法上侵占罪之構成要件不符。縱被告事
      後未使其所交付之支票兌現，仍係民事法上債務不履行之
      問題。公訴人因被告並未將其所持有之支票做為票貼之用
      ，反交付與他人，即認有侵占罪嫌，其法律見解容有錯誤
      。此外，公訴人復未能舉證證明被告就此部分之行為有侵
      占之犯行，惟公訴人認此部分之犯行，與前揭論罪科刑部
      分有連續犯之裁判上一罪關係，爰不另為無罪之諭知。
據上論斷，應依刑事訴訟法第299條第1項前段，刑法第335第1項
、第41條第1項，罰金罰鍰提高標準條例第1條前段、第2條判決
本案經檢察官吳慧蘭到庭執行職務
中    華    民    國    94    年    8     月    25    日
                      刑事第二庭  法  官  謝佩玲
以上正本證明與原本無異。
如不服本判決，應於判決送達後10日內，向本院提出上訴狀。(
應附繕本)
                                  書記官  藍友隆
中　　華　　民　　國　　94　　年　　8 　　月　　26　　日
附錄法條
中華民國刑法第335條第1項
意圖為自己或第三人不法之所有，而侵占自己持有他人之物者，
處5年以下有期徒刑、拘役或科或併科1千元以下罰金。
